臺灣高等法院刑事判決　　　　　　　　　　　　　　九十三年度交上訴字第六二號
　　上　訴　人　臺灣宜蘭地方法院檢察署檢察官
　　上　訴　人
　　即　被　告　乙○○
右上訴人因過失致死案件，不服臺灣宜蘭地方法院九十二年度交訴字第四八號，中華
民國九十三年二月二十七日第一審判決（起訴案號：臺灣宜蘭地方法院檢察署九十二
年度偵字第二一四五號），提起上訴，本院判決如左：
    主  文
上訴駁回。
乙○○緩刑伍年。
    事  實
一、乙○○為聯州通運股份有限公司司機，以駕駛貨車載運貨物為其業務，係從事駕
    駛業務之人，於民國（下同）九十二年七月五日，駕駛車牌號碼ＪＢ｜四九九號
    營業大貨車，載運貨物前往花蓮途中，於同日上午五時五十分許，沿宜蘭縣五結
    鄉○○路由東往西方向行駛，在行經興盛路與光榮北路交岔路口時，本應注意汽
    車行駛至交岔路口，轉彎車應讓直行車先行，且應注意車前狀況，隨時採取必要
    之安全措施，而依當時情形，天候晴朗，路面乾燥，無缺陷及無障礙物，視距良
    好，並無不能注意之情形，適有林阿英騎乘腳踏車，自對向車道沿行人穿越道過
    來，乙○○竟疏未注意車前狀況，讓林阿英騎乘之腳踏車先行，即貿然左轉進入
    光榮北路，致其駕駛之大貨車左前車頭撞及林阿英之腳踏車，林阿英因而人車倒
    地，而受有顱內出血、顱骨骨折、雙側蜘蛛膜下出血、左側硬膜下血腫、右側第
    九肋骨骨折、右頭皮撕裂傷、左顴骨血腫、雙眼眶腫脹瘀青等傷害，經送醫後，
    仍因顱內出血傷害不治死亡。乙○○則於車禍後旋即主動報警處理，並於員警到
    場時，承認其為肇事者而自願接受裁判。
二、案經臺灣宜蘭地方法院檢察署檢察官據報相驗後自動檢舉偵查起訴。
    理  由
一、訊據被告乙○○固坦承駕駛車牌號碼ＪＢ｜四九九號營業大貨車，於行經宜蘭縣
    五結鄉○○路與光榮北路交岔路口時，與被害人林阿英發生車禍等情不諱，惟矢
    口否認有過失犯行，並辨稱：當時伊左轉時看到被害人林阿英騎腳踏車逆向由慢
    車道往內車道，伊有緊急煞車，車子停住並按喇叭，但被害人還是一直過來直接
    撞到伊的車車頭云云。然查：
  (一)本件車禍後，被害人因此受有顱內出血、顱骨骨折、雙側蜘蛛膜下出血、左側硬
    膜下血腫、右側第九肋骨骨折、右頭皮撕裂傷、左顴骨血腫、雙眼眶腫脹瘀青等
    傷害，經送財團法人天主教靈醫會羅東聖母醫院（下稱聖母醫院）醫治後，仍因
    顱內出血之傷害不治死亡，業經臺灣宜蘭地方法院檢察署檢察官督同法醫相驗屬
    實，製有勘驗筆錄、相驗屍體證明書、驗斷書在卷可憑，並有聖母醫院出具之診
    斷證明書一紙附卷可稽。
  (二)而本件車禍現場情形，依卷附道路通事故現場圖及現場照片所示，被告之大貨車
    係沿興盛路由東往西方向行駛，於左轉進入光榮北路內車道之際，與被害人騎乘
    之腳踏車發生車禍，大貨車車頭停放位置在橫跨光榮北路之行人穿越道上，車道
    朝向西南方向，右前輪壓在行人穿越道上，左前輪位於該行人穿越道南側邊緣，
    而大貨車左前車頭凹陷，被害人之腳踏車則倒臥於大貨車前方，車頭朝東方向，
    被害人躺臥於腳踏車南向，被害人身旁有散落物分布。而按車禍兩車時撞擊點之
    研判，除依車禍時，車輛刮擦地面所形成之刮地痕外，車禍後兩車之停放位置、
    現場散落物均為判斷車禍撞擊點之參考因素，而依前開現場圖所示，車禍後兩車
    終止位置間雖無刮地痕遺留，惟參以車禍後大貨車左前車頭凹陷、被告之大貨車
    車頭停放位置在行人穿越道上，左前輪位於行人穿越道南側邊緣處，被害人之腳
    踏車倒臥於大貨車前方，及現場散落物分布情形，本件車禍之撞擊點應係在行人
    穿越道南側邊緣處。
  (三)又告訴人甲○○於原審審理中指稱：於車禍當時被害人應係牽腳踏車穿越馬路，
    而非騎乘腳踏車一節，經原審勘驗肇事大貨車結果，該車左前車頭現有二處凹陷
    痕，外側凹陷痕經丈量後，凹陷最低點距地面高度一三二點五公分，最高點距地
    面高度一四六點三公分，內側凹陷痕距地面高度一四四點五公分，有原審九十三
    年二月十六日勘驗筆錄附卷可按，且再比對偵查卷卷附車禍後員警所攝車損照片
    （九十二年度相字第二二九號相驗卷宗第十七、十八頁），依警攝照片中所示之
    凹陷痕位置，其位置與原審勘驗時之外側凹陷痕位置相同，則車禍後所遺留之凹
    陷痕應係外側凹陷痕。再就被害人車禍當時腳踏車於駕駛人牽行或騎乘時之情況
    下，駕駛人因站立或坐姿之高度落差，以被害人家屬林國棟身高著鞋後高度一七
    六公分，坐於腳踏車上時，經丈量後頭頂距地面高度約一六五公分（參見前揭勘
    驗筆錄），則駕駛人於牽行或騎乘被害人腳踏車之二種情形下，其中約有九公分
    之落差。再本件被害人死亡後，依前揭臺灣宜蘭地方法院檢察署驗斷書所載，被
    害人身高一五五公分，則綜合車禍後大貨車凹陷痕之高度位置、被害人躺臥位置
    、駕駛人牽行或騎乘腳踏車之高度落差及被害人倒地後右腳在腳踏車下方，左腳
    在腳踏車上方，堪認車禍發生時被害人應係騎乘腳踏車無訛。
  (四)再者，本件被害人騎乘腳踏車之車行方向，依被害人腳踏車於車禍後右側倒地，
    車頭朝向東方，且車頭部分並未毀損變形等情，本件車禍發生時，被告之大貨車
    應係自被害人腳踏車左方撞擊而來，於撞擊後被害人騎乘腳踏車順勢右倒。再前
    開車禍之交岔路口，依卷附現場照片所示，興盛路西側路面寬於東側路面，行人
    穿越道由東北斜向西南，依現場照片及車禍現場圖所繪被害人之腳踏車倒地後車
    頭方向，佐以本件車禍撞擊點係行人穿越道南側邊緣處，則本件車禍發生時，被
    害人應係騎乘腳踏車沿行人穿越道南側邊緣行駛而欲穿越光榮北路之事實應可認
    定。
  (五)按汽車轉彎時，轉彎車應讓直行車先行。但直行車尚未進入交岔路口，而轉彎車
    已達中心處開始轉彎，直行車應讓轉彎車先行。又汽車行駛時，駕駛人應注意車
    前狀況及兩車併行之間隔，並隨時採取必要之安全措施，此道路交通安全規則第
    九十四條第三項、第一百零二條第一項第六款分別定有明文。被告駕駛大貨車行
    經興盛路與光榮北路交岔路口，自應注意上開規定，且依當時情形，天候晴朗，
    路面乾燥，無缺陷及無障礙物，視距良好，並無不能注意之情形，有卷附道路交
    通事故調查報告表(一)、(二)可參，被告駕駛大貨車竟疏未注意，於左轉進入光榮北
    路之際，未讓被害人騎乘之腳踏車先行，被告之駕駛行為顯有過失甚明。且本件
    車禍事故經送請臺灣省基宜區車輛行車事故鑑定委員會及臺灣省車輛行車事故覆
    議鑑定委員會鑑定之結果，均認被告就本件車禍發生有肇事原因，有臺灣省基宜
    區車輛行車事故鑑定委員會九十二年八月十一日基宜鑑字第九二○四九二○號函
    所附鑑定意見書，及臺灣省車輛行車事故覆議鑑定委員會九十二年十二月二十二
    日府覆議字第九二一一二八四號函在卷可參。雖公訴意旨、前開鑑定委員會及覆
    議鑑定委員會之鑑定意見中，認被害人係騎乘腳踏車斜穿光榮北路，致與被告發
    生車禍，而按慢車不得侵入快車道或人行道行駛，並不得在禁止穿越地段穿越道
    路，道路交通安全規則第一百二十四條第三項定有明文，則被害人就本件車禍之
    發生亦有肇事原因。惟依前開理由一(三)、(四)所述，被害人係騎乘腳踏車沿行人穿
    越道穿越道路，依卷內資料，並無積極證據證明被害人係騎乘腳踏車斜行侵入快
    車道之違規事實，公訴意旨及前開鑑定委員會之鑑定意見中認被害人就車禍之發
    生亦有肇事原因，容有未洽。
  (六)被害人林阿英係因本件車禍受有顱內出血、顱骨骨折、雙側蜘蛛膜下出血、左側
    硬膜下血腫、右側第九肋骨骨折、右頭皮撕裂傷、左顴骨血腫、雙眼眶腫脹瘀青
    等傷害，經送醫後，仍因顱內出血傷害不治死亡，則被害人之死亡結果與被告之
    過失行為間，顯有相當因果關係。綜上所陳，本件事證明確，被告過失犯行至堪
    認定，應依法論科。
二、被告乙○○為聯州通運股份有限公司司機，以駕駛貨車載運貨物為其業務，係從
    事駕駛業務之人，而於車禍當時載運貨物前往花蓮，業據被告供陳在卷，核其所
    為，係犯刑法第二百七十六條第二項業務過失致人於死罪。被告於肇事後向警方
    報案坦承肇事，並於員警到場時，承認其為肇事者而自願接受裁判，有自首調查
    報告表附卷可證，為對未發覺之犯罪自首而受裁判，應依刑法第六十二條前段之
    規定減輕其刑。
三、原審因認被告罪證明確，引用刑法第二百七十六條第二項、第六十二條前段，罰
    金罰鍰提高標準條例第一條前段之規定，並審酌被告之過失程度、犯罪所生之損
    害，及犯罪後之態度等一切情狀，量處有期徒刑十月，以示懲儆。核其認事用法
    並無不合，量刑亦屬妥適，檢察官執告訴人請求上訴意旨謂被告未賠償，原審量
    刑過輕，上訴人即被告上訴意旨謂其過失程度不大，原審量刑過重云云，均無理
    由，上訴均應予駁回。末查被告前雖曾受有期徒刑以上刑之宣告，執行完畢後，
    五年以內未曾受有期徒刑以上刑之宣告，上訴後已與被害人家屬達成調解，賠償
    損害，有調解書影本一份附卷為憑，犯後尚知悔悟，本院認其所宣告之刑，以暫
    不執行為當，並考量被告身為職業駕駛，爰予緩刑五年，以勵自新。
據上論斷，應依刑事訴訟法第三百六十八條，刑法第七十四條第二款，判決如主文。
本案經檢察官陳文琪到庭執行職務。
中　　　華　　　民　　　國　　九十三　　年　　　五　　　月　　二十五　　日
                              臺灣高等法院交通法庭
                                  審判長法  官  許  增  男
                                        法  官  李  英  豪
                                        法  官  周  煙  平
右正本證明與原本無異。
如不服本判決，應於收受送達後十日內向本院提出上訴書狀，其未敘述上訴之理由者
並得於提起上訴後十日內向本院補提理由書（均須按他造當事人之人數附繕本）。
                                        書記官  蕭  麗  珍
中　　　華　　　民　　　國　　九十三　　年　　　六　　　月　　　一　　　日
附錄本案論罪科刑法條
刑法第二百七十六條第二項
從事業務之人，因業務上之過失犯前項之罪者，處五年以下有期徒刑或拘役，得併科
三千元以下罰金。
